臺灣桃園地方法院刑事判決　　　　　　　　　　　　　　九十一年度訴字第二四號
　　公　訴　人　臺灣桃園地方法院檢察署檢察官
　　被　　　告　甲○○
　　輔　佐　人　梁秀卿
　　即被告之妻
　　指定辯護人　本院公設辯護人　乙○○
右列被告因偽造文書等案件，經檢察官提起公訴（九十年度偵字第二一一六七號），
本院判決如左：
    主  文
甲○○行使偽造私文書，足以生損害於他人，處有期徒刑貳月，如易科罰金，以參佰
元折算壹日。緩刑貳年。
匯通商業銀行卡號：0000000000000000號信用卡簽帳單持卡人存根
聯及商店存根聯上偽造之「丙○○」署押各壹枚，均沒收之。
    事  實
一、甲○○為躁鬱症之精神疾病患者，對於外界事物之現實感及一般判斷力均有所缺
    失，已達精神耗弱之程度，為精神耗弱之人。渠意圖為自己不法之所有，於民國
    九十年十二月九日凌晨三時許，在桃園縣中壢市○○路○段路邊，見丙○○所有
    之車牌號碼ＫＣ─五二五九號自用小客車車門未鎖，即徒手啟門入內，竊取車內
    之皮包一個（內有信用卡二張、提款卡一張、健保卡一張、駕照二張、現金新台
    幣—下同—一萬三千元），得手後留供己用。嗣又意圖自己不法之所有，於當日
    凌晨四時二十四分許，持上開所竊取之其中一張匯通商業銀行信用卡（卡號：0
    000000000000000號），至桃園縣新屋鄉○○村○○路○段四三
    五號之富源加油站，冒用丙○○之名義，在簽帳單持卡人存根聯及商店存根聯上
    ，以複寫之方式，同時偽造「丙○○」之署押一枚，再持交予富源加油站之員工
    羅聖海，使其陷於錯誤而加油五百八十元，並將持卡人存根聯交還甲○○收執，
    足以生損害於富源加油站、丙○○及匯通商業銀行，惟因行跡可疑，為加油站人
    員發現並報警查獲。甲○○於得手後為逃避追緝，即將該信用卡、提款卡、健保
    卡等物丟棄於加油站廁所內馬桶沖掉。
二、案經桃園縣警察局楊梅分局報請臺灣桃園地方法院檢察署檢察官偵查起訴。
    理  由
一、訊據被告甲○○對於右揭時、地竊取被害人丙○○財物，隨即刷卡消費之犯罪事
    實均坦承不諱，核與被害人丙○○及證人即加油站員工羅聖海之證述相符，並有
    信用卡簽帳單、贓物領據各一紙在卷可考。又經本院囑託行政院國軍退除役官兵
    輔導委員會桃園榮民醫院就被告行為時之精神狀況進行精神鑑定結果：被告為一
    躁鬱症之精神疾病患者，目前雖無明顯精神疾病之症狀，但有時有情緒波動、干
    擾行為，回溯被告於行為當時之精神狀況，應至少達精神耗弱之程度等情，有該
    院九十一年八月二十一日桃醫醫字第０九一０四三七一號函暨所附之精神鑑定報
    告書一件在卷可按，並有診斷證明書三紙載明被告確有：焦慮症、胸痛、失眠症
    等情在卷可佐，是被告因上揭精神病症，致其判斷作用已較常人之平均程度顯然
    減退，已達精神耗弱狀態之程度，應足認定。故本件事證明確，被告犯行洵堪認
    定，應予依法論科。
二、按依信用卡交易之過程，係持卡人向特約商店提示簽名之信用卡、確認交易之標
    的及金額，再由特約商店核對該信用卡持卡人身分同一性無訛後，特約商店即將
    該簽帳單送交聯合信用卡發卡機構撥款。故簽帳單具有持卡人與特約商店之交易
    契約書之性質，並具有持卡人經由聯合信用卡處理中心請求發卡機構撥款之請求
    書具有處理內部事務之傳票性質。次按信用卡之特約商店交與信用卡持有人簽名
    之簽帳單如同收據，係表彰持有人已收受該特約商店所交付之財物，特約商店可
    資為向發卡公司請款之憑證，如將之偽造自足生損害於特約商店、發卡公司及持
    卡人本人。本件被告甲○○持被害人丙○○之信用卡，冒名刷卡消費，並偽簽「
    丙○○」之姓名於簽帳單上之行為，核係犯刑法第二百十六條、第二百十條行使
    偽造私文書及第三百三十九條第一項之詐欺取財罪名，至其偽造署押之行為，係
    屬其偽造私文書之部分行為，而偽造私文書之低度行為又復為行使之高度行為所
    吸收，故均不另論罪。另被告竊取被害人丙○○所使用之車內財物部分，核係犯
    刑法第三百二十條第一項之竊盜罪名。被告所犯上開三罪間，具方法結果之牽連
    關係，為牽連犯，應依刑法第五十五條之規定從一重之行使偽造私文書罪處斷。
    又被告因上揭精神病症，致對於外界事務雖未全然失去知覺，惟其判斷作用已較
    常人之平均程度顯然減退，為精神耗弱之人，應依刑法第十九條第二項規定，減
    輕其刑。爰審酌被告並無前科、素行良好，並考量其犯罪手段係竊取他人車內之
    信用卡等財物、所消費金額僅五百八十元及犯罪後坦承犯行，已賠償被害人丙○
    ○一萬四千元，被害人丙○○亦當庭表示願意原諒被告犯行等一切情狀，量處如
    主文所示之刑，並諭知易科罰金之折算標準。又查被告前未曾受有期徒刑以上刑
    之宣告，有台灣高等法院被告全國前案記錄表一份在卷足按，其係因一時貪念致
    罹刑章，事後悔過極深，經此教訓後，應知所警愓而無再犯之虞，本院認其所受
    宣告刑以暫不執行為適當，爰併諭知緩刑二年，以啟自新。另被告現已在其家人
    安排下，在怡仁綜合醫院、壢新醫院接受治療中，本院認尚無依刑法第八十七條
    第二項規定諭知施以監護處分之必要，附此敘明。
三、匯通商業銀行信用卡卡號：0000000000000000號簽帳單持卡人
    存根聯及商店存根聯上偽造之「丙○○」署押各壹枚，依刑法二百十九條之規定
    ，不問屬於犯人與否，均應宣告沒收。
據上論斷，應依刑事訴訟法第二百九十九條第一項前段，刑法第三百二十條第一項、
第二百十六條、第二百十條、第三百三十九條第一項、第五十五條、第四十一條第一
項前段、第十九條第二項、第七十四條第一款、第二百十九條，罰金罰鍰提高標準條
例第一條前段、第二條，判決如主文。
本案經檢察官錢明婉到庭執行職務。
中      華      民      國    九十一    年      十      月     十五     日
                                  臺灣桃園地方法院刑事第一庭
                                            法  官  陳永來
右正本證明與原本無異。
如不服本判決，應於判決送達後十日內向本院提出上訴狀( 應附繕本 )，上訴於
臺灣高等法院。
                                            書記官  洪明媚
中      華      民      國    九十一    年      十      月     十六     日
附錄論罪法條：
刑法第三百二十條第一項：
意圖為自己或第三人不法之所有，而竊取他人之動產者為竊盜罪，處五年以下有期徒
刑、拘役或五百以下罰金。
刑法第二百十六條：
行使第二百十條至第二百十五條之文書者，依偽造、變造文書或登載不實事項或使登
載不實事項之規定處斷。
刑法第二百十條：
偽造、變造私文書，足以生損害於公眾或他人者，處五年以下有期徒刑。
刑法第三百三十九條第一項：
意圖為自己或第三人不法之所有，以詐術使人將本人或第三人之物交付者，處五年以
下有期徒刑、拘役或科或併科一千元以下罰金。
